【裁判字號】    90,訴,633
【裁判日期】    920613
【裁判案由】    毒品危害防制條例
【裁判全文】
臺灣臺北地方法院刑事判決                          九十年度訴字第六三三號
    公  訴  人  臺灣臺北地方法院檢察署檢察官
    被      告  庚○○
    選任辯護人  黃明郎律師
右列被告因毒品危害防制條例案件，經檢察官提起公訴（八十九年度偵字第二四三二
０號），乙○判決如左：
    主  文
庚○○持有第一級毒品，累犯，處有期徒刑壹年。扣案第一級毒品海洛因肆包（淨重
捌公克）、第二級毒品安非他命拾貳包（淨重貳陸陸點玖壹公克）沒收銷燬之。
    事  實
一、庚○○前因肅清煙毒條例案件，經法院判處有期徒刑三年二月確定，於民國八十
    六年四月二日執行完畢，遽猶不知悔改，明知海洛因、安非他命分別為毒品危害
    防制條例第二條規定之第一級、第二級毒品，不得無故持有之，竟基於持有上開
    毒品之犯意，於八十九年十二月八日查獲前不詳時間起，在其位於臺北縣深坑鄉
    深坑子九巷四弄十三號五樓頂加蓋之住處內，一次藏放第一級毒品海洛因四包（
    淨重六點零八公克）、第二級毒品安非他命十二包（淨重二六六點九一公克）而
    持有之，為警於八十九年十二月八日下午二時許持搜索票在其上開住處查獲，並
    扣得前開重量之毒品。
二、案經臺北市政府警察局大安分局報告臺灣臺北地方法院檢察署檢察官偵查起訴。
    理  由
一、訊據被告庚○○固不諱言警方有於八十九年十二月八日在位於臺北縣深坑鄉深坑
    子九巷四弄十三號五樓內搜索扣得第一級毒品海洛因四包（淨重六點零八公克）
    及第二級毒品安非他命十二包（淨重二六六點九一公克）之情，惟矢口否認有何
    持有上開毒品之犯行，辯稱：上開查獲之毒品係丁○○於八十九年十二月初自行
    持鑰匙進入放置於其內，伊事後才經丁○○電話聯絡告知要暫放云云。經查：
    (一)八十九年十二月八日下午二時許，臺北市政府警察局大安分局羅斯福路派出所
      員警鍾文彩、戊○○等人，持臺灣臺北地方法院檢察署檢察官核發之搜索票前
      往臺北縣深坑鄉深坑子九巷四弄十三號五樓頂加蓋房屋執行搜索，先於臺北縣
      深坑鄉深坑子十四巷口，查獲庚○○、丁○○二人，並於丁○○外套內口袋扣
      得第二級毒品安非他命六包（淨重十點七公克），繼由被告持鑰匙開門讓警員
      進入前開搜索處所，於其房間內查獲第一級毒品海洛因四包（淨重六點零八公
      克）及第二級毒品安非他命十二包（淨重二六六點九一公克）等情，業據被告
      庚○○於警偵訊及乙○訊問中供承無諱，核與證人丁○○、證人即查獲員警鍾
      文彩、戊○○證述內容相符，並有搜索票、扣押證明筆錄、扣押物品清單在卷
      可稽，內政部警政署刑事警察局鑑驗通知書（就扣得第二級毒品安非他命十二
      包進行鑑驗）、法務部調查局鑑定通知書（就扣得第一級毒品海洛因四包進行
      鑑驗）附卷可按，此部分之事實堪以認定。至證人戊○○於乙○訊問時雖證稱
      ：係由該址五樓加蓋處開門走樓梯下到五樓執行搜索云云（見乙○九十一年一
      月二十九日訊問筆錄），核與實際執行搜索之處所為五樓加蓋部分之情不符，
      然證人戊○○於八十九年十二月八日確與鍾文彩等員警前往五樓頂加蓋處所執
      行搜索，已經乙○認定如前，自不得僅以其所述搜索地點不確，遽將其就搜索
      時所見聞情形之證述（含證述搜索扣押所得物品等）全數推翻不採，合先敘明
      。
    (二)被告庚○○雖供稱：臺北縣深坑鄉深坑子九巷四弄十三號五樓加蓋之房屋係辛○○所承租，然亦不否認擁有辛○○所交付該處之大門鑰匙，且本案搜索時係
      由其持鑰匙為警員開門，辛○○有留一個房間給伊使用等語無訛，訊之證人辛○○則證稱：該屋係伊自八十七年八月間至九十年二月間向洪秀窗承租，先前
      則係被告承租，被告承租時伊亦與被告同住，八十七年間被告因案入獄，然被
      告原存放於屋內之私人物品均未取走，被告出獄後，伊交付大門鑰匙與被告，
      被告偶爾會在該處居住，仍然使用其先前承租時使用之房間等語（見乙○九十
      一年四月廿六日訊問筆錄），證人丁○○則證稱：搜索地點係房屋前面的房間
      ，為被告之個人工作室，係由被告帶伊進入該處等語；另證人即查獲員警戊○○則證稱：「當時我們有問庚○○，這房子是誰在使用？庚○○沒有明講但我
      們進去裡面後，發現裡面有庚○○的許多證件，例如：庚○○擔任模特兒之經
      紀人權狀，是在書房之抽屜內發現的，在房子內的許多地方：如書房書桌內都
      查到安非他命、海洛因等如扣押物品清單所載。」「（在何處查獲毒品？）在
      一間只有擺大辦公桌，沒有擺床的房間查獲。」（見乙○九十一年一月二十九
      日、九十一年九月二十四日訊問筆錄）等語，並有庚○○繪製之現場圖一紙在
      卷可稽，堪認搜索處所確為被告居住，且扣案毒品亦係自該處扣得無誤；至卷
      附暫住人口戶卡片固記載被告於八十九年十一月五日居住於上址，然查：被告
      於八十九年十一月十三日甫因停止強制戒治處分執行出監，有在監在押資料表
      一紙在卷可稽，經函詢臺北縣政府警察局新店分局覆稱該暫住人口戶卡片為該
      分局深坑分駐所員警己○○製作，有該分局九十一年二月二十五日店警收字第
      ０九一０００三七九五號函一紙在卷可稽，然經訊之證人己○○，其證稱該戶
      卡片並非其製作，應係另一員警丙○○製作等語（見乙○九十一年十二月十七
      日訊問筆錄），又證人丙○○則證稱其雖於八十九年間負責該搜索地址之警勤
      區，然該戶卡片並非其製作，且該戶卡片之格式係臺北市政府警察局所用者加
      以塗改，且所載地址亦有錯誤等語明確（見乙○九十二年一月二十一日訊問筆
      錄），惟搜索扣押本件毒品之處所確為被告所居住使用者，業經乙○審認如前
      ，上揭戶卡片縱令有何不實之處，亦無從推翻前述而為被告有利之認定。
    (三)被告雖辯稱：於上開處所搜索扣押物品係丁○○所有云云，經查：證人丁○○
      固於搜索當日先於臺北縣深坑鄉深坑子十四巷口為警在其外套口袋內扣得第二
      級毒品安非他命六包（淨重十點七公克），且其於偵訊及乙○羈押審查訊問中
      固供稱：「（扣案之分裝袋、海洛因等物何人所有？）是我綽號「小呆」之友
      人的，約一個禮拜前，我與小呆合資購買的，我出二萬元，所以小呆將貨放在
      我這裡。（該址並非你住的，為何放在該處？）因我不敢帶回家。」「（何以
      毒品拿到深坑？）因是一整袋，我也不敢拿回家，因庚○○曾住過，他有鑰匙
      交給我，由後門進入屋內，是六、七天前我向庚○○說要去深坑房子，我就過
      去丟一包東西在屋內。」云云（見偵卷第卅二頁、乙○聲羈卷），然丁○○於
      先前警訊時即供稱：「（您與庚○○在車內談什麼事？（返回派出所途中？）
      ）庚○○說這是小事情，他還有刑期，叫我把警方搜索物品扛起來。」（見偵
      卷第六頁），且其後於偵訊中及乙○訊問中均一再供稱：「（扣案之海洛因及
      安非他命是何人的？）我不知道是誰的。（第一次庭訊時你說是「小呆」的，
      小呆是何人？）庚○○叫我要這麼說的。」「（深坑鄉深坑子的房屋你有無住
      過？）我沒有住過。（有無存放東西在裡面過？）沒有。：：我根本沒有該屋
      的鑰匙，都是被告開門或帶我，我才能進去。（在警車上，你跟被告有無談到
      如何頂罪的問題？）有，所以旁邊的警察有制止我們談頂罪的事。警察並且說
      有錄音錄下來。」等語明確（見偵卷第四十七頁、乙○九十一年四月廿六日訊
      問筆錄），且證人即查獲員警鍾文彩亦證稱：「（在警車上，二人（按指被告
      及丁○○）有無交談？）有，庚○○叫丁○○把毒品扛起來。（在警車上二人
      交談時你有無制止？）有，事實上被告與丁○○在搜索地點的客廳內就在談扛
      責任的問題：：時間久遠，我不記得我是否坐在中間，但我記得被告有交代丁○○扛起責任的事情。」等語（見乙○九十一年三月十二日訊問筆錄），核與
      丁○○所言相符，並有前開證人鍾文彩為丁○○製作之警訊筆錄中特別詢及「
      你與庚○○在返回派出所之途中談何事」此一問題可資佐證；且被告於本案查
      獲後警訊中先辯稱：「（扣案物品）是丁○○於八十九年十二月四日許所帶至
      該處的，他帶來時我並不曉得，但帶至該處時我才看見。」云云（見偵卷第八
      頁），惟其於偵訊中則辯稱：「約一週前丁○○放的，他放了以後，有打電話
      告知我。」云云（見偵卷第三十三頁），就丁○○如何藏放毒品、藏放時伊有
      無在場一節，先後所述即有矛盾，綜上所述，足認被告辯稱扣案毒品均為丁○○所有云云，顯屬卸責之詞而無足採，本件於被告前開住處所搜索扣得之毒品
      確為被告所持有，堪以認定。至證人辛○○於乙○訊問中證稱：「記得有一次
      單獨看到丁○○在我住處，我很驚訝，我問他如何進來，他說被告有打一把鑰
      匙給他，他要來這裡拿東西，我說這裡沒有你的東西，他就走了。」等語（見
      乙○九十一年四月廿六日訊問筆錄），核與證人丁○○前開未曾單獨進入上開
      處所之證詞不符，然此不過關涉被告有無將鑰匙交與丁○○一節，並未述及丁○○有將本件扣案毒品放置於搜索處所之情，自無從為被告有利之認定；又被
      告另聲請就丁○○身上扣得之六包第二級毒品安非他命與於搜索處所扣得之十
      二包第二級毒品安非他命是否為同一批毒品一節進行鑑定，然二者是否為同一
      批毒品，實難認定，況即令鑑定屬同一批毒品，其可能情形非僅一端，自無從
      為被告有利之認定，尚無鑑定之必要，附此敘明。
    (四)被告雖持有上開扣案毒品，已經乙○審認如前，且證人甲○○於乙○訊問中證
      稱：「我只見過被告一次面，約在八十九年十二月一日到十二月四日間見過，
      當時我在做臨時工，也是剛認識一個叫阿福的朋友，阿福說他的機車壞了，沒
      有機車，要我載他去一個地方，我答應，到了一個地方，阿福問我要不要上去
      坐坐，我也同意，不知到了幾樓就進去聊天，在場有庚○○及阿福，我說我沒
      有工作，被告就將類似毒品的東西拿出來問我要不要吃，我說不要，他又問我
      要不要幫他賣。」等語（見乙○九十二年三月五日訊問筆錄），然僅有證人片
      面證述被告有談及販賣毒品一事，尚不能認定證人所稱被告欲委之販賣之毒品
      即為本件扣案之毒品，且證人之證言復無其他證據可資佐證，況被告持有之第
      一級毒品海洛因數量非鉅（淨重僅六點零八公克），而被告另經檢察官偵查所
      涉販賣第二級毒品罪嫌，業經檢察官以犯罪嫌疑不足為由，為不起訴處分確定
      ，有臺灣臺北地方法院檢察署九十年度偵字第七六九六號不起訴處分書一紙在
      卷可稽，此外，復查無其他積極證據足認被告持有上開毒品之意圖在於販賣圖
      利，持有毒品之原因非僅在意圖販賣，包含自行施用等均有可能，基於罪疑為
      輕之法理，自不能徒以被告持有本件扣案毒品，遽繩以被告意圖販賣而持有毒
      品之罪責。至辯護意旨另聲請就警訊筆錄與乙○訊問筆錄中證人甲○○之簽名
      是否相同進行鑑定，惟乙○並未將證人甲○○之證言作為論罪基礎，所請即無
      必要，併此敘明。綜上所述，本件事證明確，被告犯行堪以認定，應依法論科
      。
二、核被告所為，係犯毒品危害防制條例第十一條第一項、第二項之持有第一級毒品
    、第二級毒品罪，公訴意旨認被告應負毒品危害防制條例第五條第一項、第二項
    意圖販賣而持有第一級毒品、第二級毒品之罪，然尚乏積極證據足認被告持有上
    開毒品之目的在於意圖販賣，已經乙○審認如前，惟其基本事實同一，乙○自應
    予審理，並變更法條。被告以一持有行為，同時觸犯上開二罪名，為想像競合犯
    ，應從一重之持有第一級毒品罪處斷，查被告前因肅清煙毒條例案件，經法院判
    處有期徒刑三年二月確定，於八十六年四月二日執行完畢，有卷附臺灣高等法院
    被告全國前案紀錄表、臺灣高等法院檢察署刑案紀錄簡覆表可按，其受有期徒刑
    之執行完畢，五年內再犯本件有期徒刑以上之罪，為累犯，依法加重其刑，被告
    持有第二級毒品安非他命共十二包，起訴書誤載為十八包，然業經蒞庭實行公訴
    檢察官當庭更正，附此敘明。爰審酌被告有多次毒品前科，有前揭卷附臺灣高等
    法院被告全國前案紀錄表、臺灣高等法院檢察署刑案紀錄簡覆表可佐，其素行不
    端，嗣後否認犯行，犯後態度不佳，其犯罪之危害、動機等一切情狀，量處如主
    文所示之刑，扣案之第一級毒品海洛因四包（淨重六點零八公克）、第二級毒品
    安非他命十二包（淨重二六六點九一公克），爰依毒品危害防制條例第十八條第
    一項前段沒收銷燬之。
據上論斷，應依刑事訴訟法第二百九十九條第一項前段、第三百條，毒品危害防制條
例第十一條第一項、第二項、第十八條第一項前段，刑法第十一條、第五十五條、第
四十七條，判決如主文。
本案經檢察官盧筱筠到庭執行職務
中      華      民      國    九十二    年      六      月     十三     日
                                      臺灣臺北地方法院刑事第八庭
                                          審判長法  官  林銓正
                                                法  官  曾正龍
                                                法  官  張永宏
右正本證明與原本無異。
如不服本判決，應於判決送達後十日內，向乙○提出上訴狀。
                                                書記官  高永珍
中      華      民      國    九十二    年      六    月     十三     日
附錄本件論罪科刑法條全文
毒品危害防制條例第十一條
持有第一級毒品者，處三年以下有期徒刑、拘役或新台幣五萬元以下罰金。
持有第二級毒品者，處二年以下有期徒刑、拘役或新台幣三萬元以下罰金。


司法院資訊處製作；財團法人民間司法改革基金會備份。
